臺灣雲林地方法院刑事判決　　　　　　　 100年度易字第55號
公　訴　人　臺灣雲林地方法院檢察署檢察官
被　　　告　蘇秋華
上列被告因恐嚇取財等案件，經檢察官提起公訴（98年度偵字第
3459、3782號），於本院準備程序進行中，被告就被訴事實為有
罪之陳述，經本院裁定進行簡式審判程序，判決如下：
    主  文
蘇秋華犯詐欺罪，累犯，處如附表一所示之刑；又犯恐嚇取財未
遂罪，共貳罪，均累犯，各處如附表二所示之刑；又犯恐嚇取財
罪，累犯，處如附表三所示之刑；又犯恐嚇危害安全罪，共貳罪
，均累犯，各處如附表四所示之刑。應執行有期徒刑貳年陸月。
扣案之LG廠牌行動電話壹支（內含門號0000000000號之SIM 卡壹
張）、計算紙壹本、信紙壹本、被害人資料筆記伍張、公用電話
IC卡張，均沒收。
    事 實 及 理 由
一、構成犯罪事實：
  (一)蘇秋華曾有恐嚇、偽造文書、竊盜、詐欺、侵占、恐嚇取財
    等前科紀錄，於民國84年間曾因恐嚇案件，經法院判處有期
    徒刑2 年10月確定，經與其他案件定應執行刑為4 年6 月確
    定，嗣於89年3 月27日假釋出監，假釋期間未滿又撤銷假釋
    ，並因詐欺、妨害自由、偽造文書、恐嚇取財等案件，分別
    經法院判處有期徒刑1 年2 月、4 月、6 月、5 年6 月確定
    ，前兩案經定應執行為有期徒刑1 年4 月，並與其他案件及
    殘刑2 年11月7 日接續執行，於97年7 月17日假釋出監付保
    護管束，並於98年3 月14日保護管束期滿，未經撤銷假釋而
    以執行完畢論。詎仍不知悔改，分別基於意圖為自己不法所
    有及恐嚇危害安全之犯意，先行自報紙上所刊載之新聞報導
    擇定欲恐嚇或詐欺之對象，再自中華電信電話簿尋找欲恐嚇
    、行騙對象所就職機構之電話後，即於如附表一至四所示之
    時、地，以其所有門號0000000000號行動電話及公用電話00
    -0000000號，撥打電話予如附表一至四所示之被害人，以如
    附表一所示之內容詐騙被害人，致該被害人陷於錯誤，或以
    如附表二至四所示之內容恐嚇各該被害人，致各該被害人均
    心生畏懼，致生危害於安全（恐嚇危害安全罪部分詳如附表
    四所示），復使如附表一、三所示被害人，因而同意交付如
    附表一、三所示財物予蘇秋華而既遂，附表二所示之被害人
    因尚未交付財物而未遂。又蘇秋華因中度肢障行動不便，無
    法自行前往取款，遂以其使用之前揭行動電話聯絡以計程車
    為業之黃寶璋（由本院另行審結）及不知情之吳峻聰搭載其
    前往取款，而獲取如附表一、三所示之財物。
  (二)嗣於98年7 月10日下午4 時30分許，由不知情之吳峻聰駕駛
    9T-1818 號自小客車搭載蘇秋華至雲林縣北港鎮○○路123
    號中國醫藥大學北港附設醫院，由該院主任祕書林榮生將新
    臺幣（下同）3 萬元交付蘇秋華之際，為埋伏在場之警員當
    場查獲，並於蘇秋華身上扣得其所有之LG廠牌手機1 支（內
    含門號0000000000號之SIM 卡1 張）、信紙1 本、計算紙1
    本及牛皮紙袋1 只。警員另於同年月29日10時許，持本院核
    發之搜索票，在蘇秋華位於台南市佳里區營頂里2 號住處執
    行搜索，扣得被害人資料筆記5 張、公用電話IC卡3 張。
二、認定犯罪事實所憑之證據名稱：
  (一)同案被告黃寶璋於警詢、偵查中之供述。
  (二)被害人陳瑞能、陳文光、鄭德盛、蔡長春、陳益興於警詢之
    指訴及證人林榮生、吳峻聰於警詢之證述。
  (三)贓物認領保管單。
  (四)通聯調閱查詢單、中華電信股份有限公司通話明細報表。
  (五)監視錄影翻拍照片4 幀。
  (六)扣押物品目錄表。
  (七)被告於警詢、檢察官偵查及本院審理中之自白。而被告之自
    白核與上開積極證據相吻合，應與事實相符，可予採信。
三、論罪科刑之理由：
  (一)核被告所為如附表一所示之犯行部分，係犯刑法第339 條第
    1 項之詐欺取財罪；所為如附表二所示犯行部分，均係犯刑
    法第346 條第3 項、第1 項之恐嚇取財未遂罪；所為如附表
    三所示犯行部分，係犯刑法第346 條第1 項之恐嚇取財既遂
    罪；所為如附表四所示犯行部分，均係犯刑法第305 條之恐
    嚇危害安全罪。
  (二)被告已著手如附表二所示恐嚇取財犯罪行為之實行而不遂，
    為未遂犯，應依刑法第25條之規定，按既遂犯之刑度減輕之
    。
  (三)被告所犯上開數罪，犯意各別，行為互殊，應予分論併罰。
  (四)被告有構成犯罪事實欄所述之前科紀錄及執行完畢紀錄，此
    有臺灣高等法院被告前案紀錄表附卷可參，其於執行完畢後
    於5 年內故意再犯本件有期徒刑以上之罪，均為累犯，應依
    刑法第47條第1 項之規定加重其刑。至於被告雖於假釋期間
    犯恐嚇取財罪及幫助詐欺取財罪，而分別經臺灣高等法院臺
    南分院及臺灣臺南地方法院於99年4 月27日、99年7 月27日
    以99年度上易字第68號、98年度易字第1768號判處有期徒刑
    8 年、4 月確定，然前揭假釋並未於上開判決確定後6 月以
    內撤銷等情，有台灣高等法院被告前案紀錄表、臺灣高等法
    院臺南分院99年度上易字第68號刑事判決、臺灣臺南地方法
    院於98年度易字第1768號刑事判決附卷可參，足見被告已逾
    刑法第78條第1 項撤銷假釋之期限，該假釋應已執行完畢論
    ，附此敘明。
  (五)爰審酌被告前有竊盜、詐欺、恐嚇取財、偽造文書等多項前
    科紀錄，且多次因恐嚇取財案件，經法院判處1 年6 月、2
    年10月、5 年6 月、8 年確定，此有臺灣高等法院被告前案
    紀錄表在卷可佐，素行不佳，經多次入監服刑後，仍不知悔
    改，多年來反覆以詐欺、恐嚇之方式騙取他人財物，惡性重
    大，嚴重影響社會治安，自不宜輕縱，被告復屢次於到案後
    以因吞服刀片致體內有異物為由欲獲取交保之機會，此有被
    告黃寶璋於警詢之供述可佐，其於98年7 月10日因本案遭查
    獲時，亦以此方式致未遭聲押，其僥倖心態甚明，悔意有限
    ，惟念其為中度肢障，謀生不易，始生詐欺及恐嚇取財之動
    機，被告本件犯罪手段尚屬平和，僅國小畢業，智識淺薄，
    犯後已坦承犯行，態度良好，各次之犯罪所得等一切情狀，
    分別量處如附表一至四所示之刑，並定如主文所示之應執行
    刑。檢察官雖求處有期徒刑4 年，然本件犯罪所得共僅2 萬
    6 千元，犯罪所得不多，所生危害尚非鉅大，認量處如主文
    所示之刑，應屬適當，檢察官之求刑為本院所不採，併此敘
    明。
  (六)扣案之廠牌手機1 支（內含門號0000000000號之SIM 卡1 張
    ）、計算紙1 本、信紙1 本、被害人資料筆記5 張、公用電
    話IC卡3 張，為被告所有供犯附表一至四所示犯行所用之物
    ，業經被告於警詢及本院審理中供述在卷，且有前揭通聯調
    閱查詢單、中華電信股份有限公司通話明細報表附卷可稽，
    均應依刑法第38條第1 項第2 款之規定宣告沒收。另扣案之
    牛皮紙袋並無證據證明為供被告犯罪所用之物，扣案之現金
    3 萬元，業經警發還被害人，有贓物認領保管單1 份附卷可
    稽，均不予宣告沒收。
四、應適用之法條：
  (一)刑事訴訟法第299 條第1 項前段、第273 條之1 第1 項、第
    310 條之2 、第454 條第1 項。
  (二)刑法第339 條第1 項、第346 條第1 項、第3 項、第305 條
    、第25條、第51條第5 款、第38條第1 項第2 款。
  (三)刑法施行法第1 條之1 。
本案經檢察官黃立夫到庭執行職務。
中    華    民    國  100     年    2     月    25    日
                  刑事第四庭    法  官  吳錦佳
以上正本證明與原本無異。
如不服本判決應於收受判決後10日內向本院提出上訴書狀，並應
敘述具體理由；其未敘述上訴理由者，應於上訴期間屆滿後20日
內向本院補提理由書（均須按他造當事人之人數附繕本）。「切
勿逕送上級法院」。
                                書記官  謝璧卉
中    華    民    國  100     年    2     月    25    日
附錄本案論罪科刑條文：
刑法第305條
以加害生命、身體、自由、名譽、財產之事，恐嚇他人致生危害
於安全者，處 2 年以下有期徒刑、拘役或 3 百元以下罰金。
中華民國刑法第339條
意圖為自己或第三人不法之所有，以詐術使人將本人或第三人之
物交付者，處 5 年以下有期徒刑、拘役或科或併科 1 千元以下
罰金。
以前項方法得財產上不法之利益或使第三人得之者，亦同。
前二項之未遂犯罰之。
中華民國刑法第346條
意圖為自己或第三人不法之所有，以恐嚇使人將本人或第三人之
物交付者，處 6 月以上 5 年以下有期徒刑，得併科 1 千元以
下罰金。
以前項方法得財產上不法之利益，或使第三人得之者，亦同。
前二項之未遂犯罰之。
┌────────────────────────────────────┐
│附表一：被告蘇秋華犯詐欺罪，即起訴書附表編號(一)部分，共1罪               │
├─┬──┬────┬────────────┬─────┬───────┤
│編│原起│犯罪時間│犯     罪     方     法 │ 犯罪所得 │應  處  之  刑│
│  │訴書│犯罪地點│                        │（新臺幣）│              │
│號│附表│被害人  │                        │          │              │
│  │編號│        │                        │          │              │
├─┼──┼────┼────────────┼─────┼───────┤
│１│ (一) │98年4月2│蘇秋華以0000000000號行動│  2萬元   │處有期徒刑拾月│
│  │    │3日9時52│電話，撥打00-0000000門號│          │。扣案之LG廠牌│
│  │    │分24秒、│電話而轉接至臺南市某葬儀│          │行動電話壹支（│
│  │    │10時13分│社負責人陳瑞能所持用之09│          │內含門號098151│
│  │    │37秒、10│00000000門號行動電話，蘇│          │0059號SIM 卡壹│
│  │    │時20分59│秋華向陳瑞能佯稱握有陳瑞│          │張）、計算紙壹│
│  │    │秒、10時│能與臺南市殯葬管理所員工│          │本、信紙壹本、│
│  │    │28分16秒│洪啟棠間之業務糾紛證據資│          │被害人資料筆記│
│  │    │、10時34│料，要求陳瑞能以金錢贖回│          │伍張、公用電話│
│  │    │分25秒  │，致陳瑞能陷於錯誤，而於│          │IC卡張，均沒│
│  │    ├────┤98年4 月23日11時許，在臺│          │收。          │
│  │    │臺南市金│南市○○路○ 段日新國小旁│          │              │
│  │    │華路1 段│，交付2 萬元予蘇秋華，蘇│          │              │
│  │    │日新國小│秋華則以空白光碟片交付陳│          │              │
│  │    │旁      │瑞能。                  │          │              │
│  │    ├────┤                        │          │              │
│  │    │陳瑞能  │                        │          │              │
└─┴──┴────┴────────────┴─────┴───────┘
┌────────────────────────────────────┐
│附表二：被告蘇秋華犯恐嚇取財未遂罪，即起訴書附表編號(三) 、(七)部分，共二罪 │
├─┬──┬────┬────────────┬─────┬───────┤
│編│原起│犯罪時間│犯     罪     方     法 │ 犯罪所得 │應  處  之  刑│
│  │訴書│犯罪地點│                        │（新臺幣）│              │
│號│附表│被害人  │                        │          │              │
│  │編號│        │                        │          │              │
├─┼──┼────┼────────────┼─────┼───────┤
│１│ (三) │98年5月4│蘇秋華以00-0000000號公用│    無    │處有期徒刑柒月│
│  │    │日 8時56│電話，撥打00-00000000 號│          │。扣案之LG廠牌│
│  │    │分9秒、8│電話及0000000000號行動電│          │行動電話壹支（│
│  │    │時57分53│話，向臺北縣政府民政局生│          │內含門號098151│
│  │    │秒、9時 │命禮儀科科長陳文光恫稱：│          │0059號SIM 卡壹│
│  │    │15分40秒│有同仁投訴管理不當，手頭│          │張）、計算紙壹│
│  │    │、10時0 │上並有同仁所交付你的個人│          │本、信紙壹本、│
│  │    │分20秒許│資料及投訴資料，要委託我│          │被害人資料筆記│
│  │    ├────┤對你不利，經調查發現你是│          │伍張、公用電話│
│  │    │新北市板│好人，不想傷害你，想把資│          │IC卡張，均沒│
│  │    │橋區中山│料拿給你，要你親自到場，│          │收。          │
│  │    │路1 段16│會有幾個兄弟需要金錢來打│          │              │
│  │    │1 號1 樓│理，要你支付我一些金錢云│          │              │
│  │    ├────┤云，陳文光心生畏懼，惟以│          │              │
│  │    │陳文光  │其領固定薪水沒有額外金錢│          │              │
│  │    │        │可支付為由推拒，而未遂。│          │              │
├─┼──┼────┼────────────┼─────┼───────┤
│２│ (七) │98年7月1│蘇秋華以0000000000門號行│   無     │處有期徒刑柒月│
│  │    │0日11時 │動電話撥打00-0000000號（│          │。扣案之LG廠牌│
│  │    │許起至16│起訴書誤載為00-0000000）│          │行動電話壹支（│
│  │    │時30分許│電話，向中國醫藥大學北港│          │內含門號098151│
│  │    │止      │附設醫院院長林欣榮恫稱握│          │0059號SIM 卡壹│
│  │    ├────┤有該院醫療糾紛資料，但院│          │張）、計算紙壹│
│  │    │雲林縣北│長人還不錯，不然就要帶出│          │本、信紙壹本、│
│  │    │港鎮新德│去「砰掉」，蘇秋華續稱可│          │被害人資料筆記│
│  │    │路123號 │包給其同夥5 人各6,000元 │          │伍張、公用電話│
│  │    │        │走路工以交換上開資料，致│          │IC卡張，均沒│
│  │    │        │林欣榮心生畏怖，而依蘇秋│          │收。          │
│  │    ├────┤華指示，將各內裝6,000 元│          │              │
│  │    │林欣榮  │之紅包袋5 個交付該院主任│          │              │
│  │    │        │秘書林榮生，蘇秋華續以電│          │              │
│  │    │        │話指示林榮生將款項放在牛│          │              │
│  │    │        │皮袋內，再將款項拿至該院│          │              │
│  │    │        │外之公車站牌旁之某電話亭│          │              │
│  │    │        │交易，而由不知情之證人吳│          │              │
│  │    │        │峻聰駕車搭載蘇秋華於同日│          │              │
│  │    │        │16時30分許，至該院前取款│          │              │
│  │    │        │之際，為警當場查獲。    │          │              │
└─┴──┴────┴────────────┴─────┴───────┘
┌────────────────────────────────────┐
│附表三：被告蘇秋華犯恐嚇取財既遂罪，即起訴書附表編號(四)部分，共一罪      │
├─┬──┬────┬────────────┬─────┬───────┤
│編│原起│犯罪時間│犯     罪     方     法 │ 犯罪所得 │應  處  之  刑│
│  │訴書│犯罪地點│                        │（新臺幣）│              │
│號│附表│被害人  │                        │          │              │
│  │編號│        │                        │          │              │
├─┼──┼────┼────────────┼─────┼───────┤
│１│ (四) │98年6月6│蘇秋華以0000000000門號行│ 6,000元  │處有期徒刑拾月│
│  │    │日8時2分│動電話，撥打太子建設開發│          │。扣案之LG廠牌│
│  │    │49秒    │股份有限公司臺中營業處電│          │行動電話壹支（│
│  │    ├────┤話總機（00-00000000 號）│          │內含門號098151│
│  │    │臺南市永│，經該總機人員告以該公司│          │0059號SIM 卡壹│
│  │    │康區中正│總經理陳仁欽在臺南分公司│          │張）、計算紙壹│
│  │    │南路30號│上班，蘇秋華即於同日稍後│          │本、信紙壹本、│
│  │    │1 樓    │再撥電話至太子建設開發股│          │被害人資料筆記│
│  │    │        │份有限公司臺南分公司，由│          │伍張、公用電話│
│  │    │        │該公司經理鄭德盛接聽，蘇│          │IC卡張，均沒│
│  │    │        │秋華竟恫稱有人出錢請其對│          │收。          │
│  │    │        │付鄭德盛，要鄭德盛注意妻│          │              │
│  │    │        │小安全、開車要小心云云，│          │              │
│  │    │        │續稱可擺平此事，要鄭德盛│          │              │
│  │    ├────┤包6,000 元紅包予蘇秋華，│          │              │
│  │    │鄭德盛  │致鄭德盛心生畏怖，在臺南│          │              │
│  │    │        │市永康區○○○路30號1 樓│          │              │
│  │    │        │，將6,000 元交付蘇秋華。│          │              │
└─┴──┴────┴────────────┴─────┴───────┘
┌────────────────────────────────────┐
│附表四：被告蘇秋華犯恐嚇危害安全罪，即起訴書附表編號(五)、(六)部分，共二罪  │
├─┬──┬────┬────────────┬─────┬───────┤
│編│原起│犯罪時間│犯     罪     方     法 │ 犯罪所得 │應  處  之  刑│
│  │訴書│犯罪地點│                        │（新臺幣）│              │
│號│附表│被害人  │                        │          │              │
│  │編號│        │                        │          │              │
├─┼──┼────┼────────────┼─────┼───────┤
│１│ (五) │98年7 月│蘇秋華以00-0000000號電話│    無    │處有期徒刑陸月│
│  │    │6 日9時5│撥打00- 00000000號電話至│          │。扣案之LG廠牌│
│  │    │2分、10 │日統客運股份有限公司臺北│          │行動電話壹支（│
│  │    │時0分許 │站，向該公司北區經理蔡長│          │內含門號098151│
│  │    ├────┤春聲稱係萬華芳明館幫派成│          │0059號SIM 卡壹│
│  │    │臺北市忠│員，受託處理蔡長春與他人│          │張）、計算紙壹│
│  │    │孝西路2 │口角之事，明天會拿東西給│          │本、信紙壹本、│
│  │    │段11號  │蔡長春看等語，致生危害於│          │被害人資料筆記│
│  │    │        │蔡長春之安全。          │          │伍張、公用電話│
│  │    │        │                        │          │IC卡張，均沒│
│  │    ├────┤                        │          │收。          │
│  │    │蔡長春  │                        │          │              │
├─┼──┼────┼────────────┼─────┼───────┤
│２│ (六) │98年7 月│蘇秋華以0000000000號行動│    無    │處有期徒刑陸月│
│  │    │7 日11時│電話，撥打00-00000000 號│          │。扣案之LG廠牌│
│  │    │45分33秒│電話，向國立臺灣科學教育│          │行動電話壹支（│
│  │    │、16時17│館館長陳益興恫稱：館內與│          │內含門號098151│
│  │    │分44秒  │你很親近的人交給我有關你│          │0059號SIM 卡壹│
│  │    ├────┤的個人資料，要求我對你不│          │張）、計算紙壹│
│  │    │臺北市士│利，…但我不想傷害好人，│          │本、信紙壹本、│
│  │    │林區士商│所以想將資料拿給你，你資│          │被害人資料筆記│
│  │    │路189號 │料看過就會知道云云，致生│          │伍張、公用電話│
│  │    │        │危害於陳益興之安全。    │          │IC卡張，均沒│
│  │    ├────┤                        │          │收。          │
│  │    │陳益興  │                        │          │              │
└─┴──┴────┴────────────┴─────┴───────┘